臺灣屏東地方法院刑事判決　　　　　　　100年度訴字第596號
公　訴　人　臺灣屏東地方法院檢察署檢察官
被　　　告　邱南熒
上列被告因違反毒品危害防制條例案件，經檢察官提起公訴（10
0 年度毒偵字第652 號），因被告於準備程序中就被訴事實為有
罪之陳述，經告知簡式審判程序之旨，並聽取當事人之意見後，
經本院合議庭裁定由受命法官獨任進行簡式審判程序，茲判決如
下：
    主  文
邱南熒施用第一級毒品，累犯，處有期徒刑拾月。
    事  實
一、邱南熒前於民國87年間因施用毒品案件，經臺灣彰化地方法
    院裁定送觀察、勒戒後，認有繼續施用毒品傾向，再經同院
    裁定令入戒治處所施以強制戒治，俟經停止戒治、撤銷停止
    戒治，於89年10月30日強制戒治執行完畢（續執行他案）；
    於91年間因施用毒品案件，經本院以91年度毒聲字第1157號
    裁定令入戒治處所施以強制戒治，再經本院以92年度毒聲字
    第1127號裁定停止戒治，所餘戒治期間付保護管束，於92年
    10月7 日保護管束期滿未經撤銷，視為強制戒治期滿，所涉
    刑責部分另經本院以91年度易字第1196號判決判處有期徒刑
    7 月確定，於94年5 月5 日縮刑期滿執行完畢。其又於95年
    間因施用毒品案件，經本院以95年度易字第167 號判決有期
    徒刑1 年2 月確定；同年間因施用毒品案件，經本院以95年
    度訴字第1036號判決，各判處有期徒刑1 年4 月、7 月，並
    定應執行有期徒刑1 年8 月確定，上揭案件嗣經本院以97年
    度聲減字第886 號裁定各減為有期徒刑7 月、8 月、3 月15
    日，並就宣告刑8 月、3 月15日部分定應執行有期徒刑10月
    確定，於97年1 月18日因縮短刑期假釋出監並付保護管束，
    俟於97年4 月29日保護管束期滿，假釋未經撤銷，而以已執
    行完畢論。
二、詎邱南熒猶不知悔改，明知海洛因業經公告列為毒品危害防
    制條例第2 條第1 項第1 款之第一級毒品，非經許可，不得
    持有、施用，竟基於施用第一級毒品海洛因之犯意，於100
    年2 月10日上午8 時許，在屏東縣內埔鄉某中油加油站廁所
    內，以將海洛因加水稀釋置於注射針筒後，注入體內之方式
    ，施用海洛因1 次。嗣於100 年2 月11日上午9 時許，在屏
    東縣內埔鄉○○村○○路上，因另案通緝為警逮捕時，即於
    有偵查犯罪權限之警員知悉其上揭犯行前，主動向承辦警員
    坦承施用海洛因，復經其同意後採尿送驗，檢驗結果確呈嗎
    啡陽性反應，始悉上情。
三、案經屏東縣政府警察局內埔分局報告臺灣屏東地方法院檢察
    署檢察官偵查起訴。
    理  由
一、按除被告所犯為死刑、無期徒刑、最輕本刑為3 年以上有期
    徒刑之罪或高等法院管轄第一審案件者外，於法院行準備程
    序進行中，被告先就被訴事實為有罪之陳述時，審判長得告
    知被告簡式審判程序之旨，並聽取當事人、代理人、辯護人
    及輔佐人之意見後，裁定進行簡式審判程序；受命法官行準
    備程序，與法院或審判長有同一之權限，刑事訴訟法第273
    條之1 第1 項、第279 條第2 項前段分別定有明文。查本件
    被告邱南熒所犯非為死刑、無期徒刑、最輕本刑為3 年以上
    有期徒刑之罪或高等法院管轄第一審案件，其於本院100 年
    6 月21日準備程序進行中，先就前揭被訴事實為有罪之陳述
    （見本院卷第61頁反面），經受命法官告知簡式審判程序之
    旨，並聽取當事人之意見後，本院合議庭認無不得或不宜改
    依簡式審判程序進行之處，爰依刑事訴訟法第273 條之1 第
    1 項，裁定本件由受命法官獨任進行簡式審判程序。並依刑
    事訴訟法第159 條第2 項、第273 條之2 規定，本件不適用
    同法第159 條第1 項關於傳聞法則之規定，證據調查亦不受
    同法第159 條第1 項、第161 條之2 、第161 條之3 、第16
    3 條之1 及第164 條至第170 條規定之限制，合先敘明。
二、上揭事實，業據被告邱南熒於警詢、本院準備程序及審理時
    坦承不諱（分見警卷第2 頁反面，本院卷第61頁反面、第65
    頁），另經屏東縣政府警察局內埔分局將被告於100 年2 月
    11日上午11時許為警採集之尿液，送交屏東地方法院檢察署
    檢察長事前概括囑託鑑定之台灣檢驗科技股份有限公司鑑定
    ，經該公司以EIA 酵素免疫分析法初步檢驗、並以GC／MS氣
    相層析／質譜儀法確認檢驗，結果判定被告尿液確呈嗎啡陽
    性反應等情，有台灣檢驗科技股份有限公司99年10月25日編
    號KH／2011／00000000號濫用藥物檢驗報告、屏東縣政府警
    察局內埔分局毒品案件涉嫌人尿液採證編號姓名對照表、查
    獲施用毒品案件報告表各1 紙及查獲照片2 張在卷可稽（見
    警卷第4 、6 、7 、15、16頁），參諸海洛因於人體內可迅
    速代謝成6-乙醯嗎啡，然後轉變成嗎啡，根據Yong及Lik 在
    Bulletin on Narcotics 所發表之報告，施用嗎啡、海洛因
    等藥物後1 小時，即可於尿液中檢出嗎啡等成分之事，亦經
    行政院衛生署管制藥品管理局90年5 月4 日管檢字第93902
    號函述綦詳，堪認被告確有於為警逮捕前施用海洛因甚明，
    適足補強被告自白，足認被告自白與事實相符，堪信為真實
    。從而，本件事證明確，被告上揭犯行洵堪認定。
三、施用第一級毒品為犯罪行為，毒品危害防制條例第10條第1
    項定有處罰明文。故施用該毒品者，依前揭規定本應科以刑
    罰，惟基於施用毒品之人，兼有病患屬性，乃於刑事政策上
    對合於一定條件之施用者，依同條例第20條、第23條之規定
    ，施以觀察、勒戒及強制戒治之治療，期以保安處分替代刑
    罰，戒斷其身、心癮。惟亦僅限於「初犯」及「5 年後再犯
    」2 種情形，始應先經觀察、勒戒或強制戒治程序，不能逕
    行起訴，亦即設為施用毒品罪起訴條件之限制。但倘被告於
    5 年內已再犯，經依法再為保安處分或追訴處罰者，縱其第
    3 次（或第3 次以上）施用毒品之時間，在初犯之保安處分
    執行完畢釋放5 年以後，即非屬「5 年後再犯」之情形，且
    因前有「5 年內再犯」情形，顯見其再犯率甚高，原實施之
    保安處分無法收其實效，毋庸仍予寬典處遇，而應依該條例
    第10條逕予刑罰制裁，最高法院著有99年度台非字第246 號
    判決可資參照。查被告有事實欄一所載之施用毒品紀錄，於
    89年10月30日強制戒治執行完畢等情，有臺灣高等法院被告
    前案紀錄表1 份在卷可按（見本院卷第5 至36頁），其於強
    制戒治執行完畢後5 年內之91年間，即再犯施用毒品罪，參
    諸上揭最高法院判決要旨，縱其本次施用毒品之時間已在上
    揭觀察、勒戒執行完畢5 年之後，仍應依法追訴處罰。
四、海洛因為毒品危害防制條例第2 條第2 項第1 款所明定之第
    一級毒品，未經許可，不得持有及施用。是核被告所為，係
    犯同條例第10條第1 項之施用第一級毒品罪。又其持有海洛
    因後進而施用，其持有之低度行為應為其施用之高度行為所
    吸收，不另論罪。又被告有前揭事實欄一所載科刑執畢紀錄
    ，於97年4 月29日保護管束期滿，假釋未經撤銷，而以已執
    行完畢論乙節，有上揭前案紀錄表1 份可按，其於5 年以內
    故意再犯本案有期徒刑以上之罪，為累犯，應依刑法第47條
    第1 項規定，加重其刑。另被告於有偵查犯罪權限之警員知
    悉其本案施用海洛因犯行前，即主動向承辦警員坦承等情，
    有偵查報告、查獲施用毒品案件報告表各1 紙存卷可證（警
    卷第1 、7 頁），堪認被告係對於未發覺之罪自首，且尚知
    悔悟、未逃避而接受本院裁判，並因而減省訴訟資源，爰依
    刑法第62條前段之規定，減輕其刑，並依法先加後減之。爰
    審酌被告先後經2 次強制戒治，仍未能戒除毒癮，再犯本案
    施用毒品罪，顯見其漠視國家對於杜絕毒品犯罪之禁令，應
    予適當懲戒，惟衡酌被告施用毒品僅自害其身心健康，且犯
    罪手段尚屬平和，尚未危及他人權利，所生損害非鉅，並念
    被告犯後坦承犯行，態度尚佳等一切情狀，量處如主文所示
    之刑，以示儆懲。公訴人雖就被告所犯上揭罪名具體求處有
    期徒刑1 年6 月，惟公訴人求刑時並未考量被告自首之情，
    是本院認以量處如主文所示之刑為適當，公訴人之求刑，核
    屬過重，附此敘明。
據上論斷，應依刑事訴訟法第273 條之1 第1 項、第299 條第1
項前段，毒品危害防制條例第10條第1 項，刑法第11條前段、第
47條第1 項、第62條前段，判決如主文。
本案經檢察官陳立興到庭執行職務。
中    華    民    國     100    年    7    月    5    日
                  刑事第五庭  法  官  黃柏霖
以上正本證明與原本無異。
如不服本判決應於收受判決後10日內向本院提出上訴書狀，並應
敘述具體理由；其未敘述上訴理由者，應於上訴期間屆滿後20日
內向本院補提理由書（均須按他造當事人之人數附繕本）「切勿
逕送上級法院」。
中    華    民    國   100    年    7     月    5     日
                              書記官  史安琪
附錄本案論罪科刑法條：毒品危害防制條例第10條第1項。
毒品危害防制條例第10條
施用第一級毒品者，處 6 月以上 5 年以下有期徒刑。
施用第二級毒品者，處 3 年以下有期徒刑。